臺灣板橋地方法院刑事判決　　　　　　　 96年度易字第293號
公　訴　人　臺灣板橋地方法院檢察署檢察官
被　　　告　甲○○
　　　　　　　　　　　202病.
指定辯護人　本院公設辯護人天明
上列被告因竊盜案件，經檢察官提起公訴（95年度偵字第1051號
、96年度偵字第11號），本院依簡式審判程序，判決如下：
    主  文
甲○○犯如附表所示之罪，各處如附表所示之宣告刑，均減刑，
各減如附表所示之減刑，應執行拘役伍拾日，如易科罰金，以新
臺幣壹仟元折算壹日。
    事  實
一、甲○○：(一)於89年間，因搶奪案件，經臺灣高等法院以90年
    度上訴字第441 號判決判處有期徒刑5 月，經臺灣高等法院
    以90年度臺上字第4106號判決駁回上訴確定，入監執行於91
    年1 月2 日執行完畢；(二)於90年間，又因強盜案件，經本院
    以90年度訴字第415 號判決判處有期徒刑3 年4 月，經臺灣
    高等法院以90年度上訴字第1548號判決駁回上訴確定；又因
    竊盜案件，經本院以90年度易字第1742號判決判處有期徒刑
    3 月確定，上述二罪刑，復經臺灣高等法院以91年度聲字第
    817 號裁定定應執行有期徒刑3 年6 月確定，送監執行於93
    年9 月21日縮短刑期假釋出監，於94年4 月22日縮刑期滿執
    行完畢；(三)於94年間，因竊盜案件，經本院以94年度易字第
    1564號判決判處有期徒刑5 月確定，入監執行於95年8 月20
    日縮刑期滿執行完畢。
二、甲○○因輕微智能不足，對外界之知覺、理會、判斷力及辨
    識竊盜行為違法性之能力明顯較普通人低，衝動控制能力亦
    明顯減弱，為精神耗弱之人。而為下列行為：
  (一)甲○○意圖為自己不法之所有，基於竊盜之犯意，於95年12
    月11日7 時33分許，在臺北縣中和市○○街9 號之賴建明所
    經營之「萊爾富便利商店」（起訴書誤繕為萊爾富超商），
    徒手竊取蔘茸酒1 瓶（價值新臺幣〈下同〉49元），得手後
    ，雖經店員丙○○告知不能賒帳，甲○○仍不理會店員，隨
    即離去。
  (二)甲○○復意圖為自己不法之所有，基於竊盜之犯意，於同日
    9 時20分許，在臺北縣中和市○○街9 號之賴建明所經營之
    「萊爾富便利商店」（起訴書誤繕為萊爾富超商），再次徒
    手竊取蔘茸酒1 瓶（價值49元），得手後，雖經店員丙○○
    又告知不能賒帳，甲○○仍不理會店員，隨即離去。
  (三)甲○○又意圖為自己不法之所有，基於竊盜之犯意，於同日
    16時26分許，在臺北縣中和市○○街9 號之賴建明所經營之
    「萊爾富便利商店」（起訴書誤繕為萊爾富超商），徒手竊
    取長壽香菸1 包（價值50元），得手後，雖經店員丙○○再
    次告知不能賒帳，甲○○仍不理會店員，隨即離去。
  (四)甲○○意圖為自己不法之所有，基於竊盜之犯意，於同日17
    時45分許，在臺北縣中和市○○街2 之15號之乙○○所經營
    之小吃店，徒手竊取青島啤酒1 瓶（價值35元），得手後欲
    離去之際，為乙○○所發現，隨即上前阻止甲○○離去，適
    巡邏警員到場而當場逮捕甲○○，並扣得前開青島啤酒及上
    揭(三)所示之長壽香菸1 包（已分別發還乙○○、丙○○）。
三、案經賴建明訴由臺北縣政府警察局中和分局報請臺灣板橋地
    方法院檢察署檢察官偵查起訴。
    理  由
一、本案被告甲○○所犯係死刑、無期徒刑、最輕本刑為3 年以
    上有期徒刑以外之罪，其於準備程序中就被訴事實為有罪之
    陳述，經本院告知簡式審判程序之旨，並聽取公訴人及被告
    之意見後，經合議庭裁定由受命法官獨任進行簡式審判程序
    ，合先敘明。
二、上揭犯罪事實，業據被告於本院審理時坦承不諱，並經證人
    丙○○於警詢時、乙○○於警詢、偵查中證述明確，復有萊
    爾富便利商店之監視錄影翻拍照片10張、查獲照片2 張及贓
    物認領保管單2 紙附卷可稽，足認被告自白與事實相符。本
    案事證明確，被告犯行洵堪認定，應依法論科。
三、核被告所為，均係犯刑法第320 條第1 項之竊盜罪。按刑法
    上之心神喪失與精神耗弱，應依行為時精神障礙程度之強弱
    而定，如行為時之精神，對於外界事務全然缺乏知覺理會及
    判斷作用，而無自由決定意思之能力者，為心神喪失，如此
    項能力並非完全喪失，僅較普通人之平均程度顯然減退者，
    則為精神耗弱；又精神是否耗弱，乃屬醫學上精神病料之專
    門學問，非有專門精神病醫學研究之人予以診察鑑定，不足
    以資斷定（最高法院26年度渝上字第237 號、47年臺上字第
    1253號判例意旨可資參照）。查被告行為時之精神狀態，經
    本院囑託行政院衛生署八里療養院鑑定，認個案（即被告）
    的語文智商為64，操作智商為67，總體智商為65，分類屬輕
    度智能不足，與其學業成就及近期功能水準相較，功能有退
    化傾向，其作業與語文智商無明顯差異，分項能力表現均較
    同齡者弱；語文學習及口語表達能力、數理能力及注意力集
    中度以及聽覺短期記憶能力表現不佳。圖形抽象推理能力及
    圖像視覺組織與搜尋能力較弱；計畫能力及日常生活訊息處
    理速度、視動協調能力以及空間分析及組合能力表現不佳。
    人格評估：個案行事態度較為草率，衝動控制較弱，可能有
    人際上之困難。個案具猜疑、慮病及焦慮不安之症狀傾向；
    其強迫性格可並不顯著。其性壓抑較小，攻擊性適中，自我
    強度較差，但獨立性較差。個案之內外向適中，神經質較強
    ；其性角色行為並無與同性者有顯著相異之處。自認心理健
    康。王員（即被告）在犯案前即有連續使用咳嗽藥水以及喝
    酒行為，在未喝酒時尚可符合社會常規判斷購物時需要付錢
    ，酒醉後偷竊酒類及香菸行為與酒醉之後腦部受酒精影響，
    而對事物判斷較隨性有關，與其所謂「幻聽」精神症狀並無
    關連性。且王員智能屬輕度智能不足，其辨識其竊盜行為違
    法性之能力，較普通人之平均程度顯然減低等情，有該院96
    年7 月27日八療社區字第0960003487號函暨精神鑑定報告書
    在卷可稽，足認被告於上開行為時，確因輕度智能不足，而
    對外界之知覺、理會、判斷力及辨識行為違法性之能力明顯
    較普通人低，衝動控制能力亦明顯減弱，爰依刑法第19條第
    2 項之規定，就被告所犯之四罪，均減輕其刑。被告有如事
    實一所示之犯罪科刑及執行情形，有臺灣高等法院被告前案
    紀錄表在卷可稽，其於上開有期徒刑執行完畢後5 年內，故
    意再犯本案有期徒刑以上之四罪，均為累犯，應依刑法第47
    條第1 項之規定，分別加重其刑，並依法先加後減之。被告
    所犯上開四罪間，犯意各別，罪名互異，應分論併罰。爰審
    酌被告因輕度智能不足，對違法行為及己身控制能力較普通
    人為低，所竊財物價值不高，兼衡其智識、品行及犯後坦承
    犯行之態度等一切情狀，分別量處如主文所示之刑，並均諭
    知易科罰金之折算標準，以示懲儆。
四、又起訴書雖以被告前因竊盜案件經送鑑定，認有酒精濫用情
    形，有本院90年度易字第1742號、94年度易字第1564號判決
    書附卷可佐，參以被告本案係於同日內有3 次竊取酒類飲料
    等情，顯見被告確實因酗酒而犯罪，且已酗酒成癮並有再犯
    之虞，請求依刑法第89條之規定，於刑之執行前，令被告入
    相當處所，施以禁戒等語。惟查：本院就被告是否有因酒精
    濫用而有施以禁戒之必要，依職權囑託行政院衛生署八里療
    養院鑑定，認王員（即被告）陳述所謂「幻聽」症狀在住院
    經過精神科治療後已逐漸改善，其使用咳嗽藥水及酒精行為
    亦因為住院治療而改善，在持續精神科治療下目前已可在醫
    院外之結構性環境下維持與常人相當之行為與生活能力，目
    前無需依刑法第89條之規定，施以禁戒處分之必要，惟其仍
    需於出院後繼續接受精神科治療、追蹤觀察其「幻聽」的變
    化，亦需要社會支持及督導維持其戒酒及戒咳嗽藥水之動機
    ，以防止酗酒成癮致再犯罪之行為等情，有該院96年7 月27
    日八療社區字第0960003487號函暨精神鑑定報告書在卷可稽
    ，是本院認被告尚無依刑法第89條之規定，於刑之執行前，
    令被告入相當處所，施以禁戒之必要，附此敘明。
五、又被告行為後，中華民國96年罪犯減刑條例於96年7 月4日
    制定公布，並自96年7 月16日施行，而按犯罪在中華民國96
    年4 月24日以前者，除本條例另有規定外，依下列規定減刑
    ：一、死刑減為無期徒刑。二、無期徒刑減為有期徒刑二十
    年。三、有期徒刑、拘役或罰金，減其刑期或金額二分之一
    。又依本條例應減刑之罪，未經判決確定者，於裁判時，減
    其宣告刑。依前項規定裁判時，應於判決主文同時諭知其宣
    告刑及減得之刑。再犯最重本刑為五年以下有期徒刑以下之
    刑之罪，依本條例規定減為六月以下有期徒刑、拘役者，應
    於為減刑裁判時，併諭知易科罰金折算之標準，中華民國96
    年罪犯減刑條例第2 條第1 項、第7 條、第9 條分別定有明
    文。查被告上開於95年12月11 日 ，犯竊盜罪四次，經本院
    分別判處如附表所示之宣告刑（詳見前述），核與中華民國
    96年罪犯減刑條例第2 條第1 項第3 款規定相符，爰均減其
    宣告刑二分之一，並依同條例第9 條、刑法第41條第1 項前
    段之規定，諭知易科罰金之折算標準，並定其應執行刑及諭
    知易科罰金之折算標準。
據上論斷，應依刑事訴訟法第273 條之1 第1 項、第299 條第1
項前段，刑法第320 條第1 項、第19條第2 項、第47條第1 項、
第41條第1 項前段、第51條第6 款，刑法施行法第1 條之1 第1
項、第2 項前段，中華民國96年罪犯減刑條例第2 條第1 項、第
7 條、第9 條，判決如主文。
本案經檢察官郭季青到庭執行職務。
中　　華　　民　　國　　96　　年　　8 　　月　　20　　日
                  刑事第十九庭  法　官  鄧雅心
以上正本證明與原本無異。
如不服本判決應於送達後10日內向本院提出上訴狀。
                                書記官　王小芬
中　　華　　民　　國　　96　　年　　8 　　月　　20　　日
附錄本案論罪科刑法條
中華民國刑法第三百二十條
意圖為自己或第三人不法之所有，而竊取他人之動產者，為竊盜
罪，處五年以下有期徒刑、拘役或五百元以下罰金。
意圖為自己或第三人不法之利益，而竊佔他人之不動產者，依前
項之規定處斷。
前二項之未遂犯罰之。
附表
┌──┬─────┬───────┬─────────┬─────────┐
│編號│ 犯罪事實 │  罪  名      │  宣  告  刑      │  減  刑          │
├──┼─────┼───────┼─────────┼─────────┤
│ 1. │事實二之(一)│竊盜，累犯。  │處拘役貳拾日，如易│減為拘役拾日，如易│
│    │          │              │科罰金，新臺幣壹仟│科罰金，以新臺幣壹│
│    │          │              │元折算壹日。      │仟元折算壹日。    │
├──┼─────┼───────┼─────────┼─────────┤
│ 2. │事實二之(二)│又竊盜，累犯。│處拘役貳拾日，如易│減為拘役拾日，如易│
│    │          │              │科罰金，新臺幣壹仟│科罰金，以新臺幣壹│
│    │          │              │元折算壹日。      │仟元折算壹日。    │
├──┼─────┼───────┼─────────┼─────────┤
│ 3. │事實二之(三)│又竊盜，累犯。│處拘役拾日，如易│減為拘役拾伍日，如│
│    │          │              │科罰金，新臺幣壹仟│易科罰金，以新臺幣│
│    │          │              │元折算壹日。      │壹仟元折算壹日。  │
├──┼─────┼───────┼─────────┼─────────┤
│ 4. │事實二之(四)│又竊盜，累犯。│處拘役肆拾日，如易│減為拘役貳拾日，如│
│    │          │              │科罰金，新臺幣壹仟│易科罰金，以新臺幣│
│    │          │              │元折算壹日。      │壹仟元折算壹日。  │
└──┴─────┴───────┴─────────┴─────────┘
